臺灣臺中地方法院民事判決　九十三年度婚字第一○六六號
　　原　　　告　乙○○
　　被　　　告　甲○○
　　訴訟代理人　陳玉燕
右當事人間請求離婚等事件，本院於民國九十三年十二月九日言詞辯論終結，判決如
左：
    主      文
准原告與被告離婚。
訴訟費用由被告負擔。
    事實及理由
壹、原告主張：兩造於民國九十年六月二十九日結婚，原告因經濟壓力沈重，以駕駛
    貨車為業，每日早出晚歸，疲於奔命，只求讓家人無慮。被告卻終日為寄錢回越
    南或以思鄉為由而吵鬧不休，致原告精神不濟，近三年來接受親友、鄰居、媒人
    等勸解和好，好景不過三日。婚後家中老父年邁，被告卻經常在外與同鄉成群結
    黨，將老父置於家中不顧，原告告知其行為不當，即遭受被告冷眼對待、冷嘲熱
    諷，或以自殘要脅，或持刀相逼，幸經鄰居發現阻止報警處理。九十三年二月間
    在一次爭執中，因被告持刀相逼，原告為奪刀而致被告後頸撞到魚缸，眼睛下方
    因而浮腫，被告持驗傷單至派出所備案即告失蹤，後經報警協尋到案，被告堅持
    離婚，雙方也在警方面前達成協議離婚，請媒人至家中幫忙處理離婚協議，被告
    又反悔，一再求情說願意悔改，並立下悔過書。九十三年七月二日晚上七點，原
    告家妹下班未見被告，老父稱：四點多外出買蛋未歸。晚上八點半打被告手機也
    關機，家妹至巷外越南小吃店尋找，見被告與一群男女聚賭，家妹要求返家，不
    予理會。同年七月四日被告上午告知外出訪友，約定下午一點多返家，卻遲至下
    午三點半才返家，兩造因而發生嚴重言語衝突，家妹勸解無效，甚而遭被告施暴
    ，雙方各有傷害，經鄰居報警，被告稱受虐堅持離婚，事後立即後悔，如此反覆
    不下數十回。同年七月五日清晨五點多，將行李拖至友人家中置放，顯有離家意
    圖，加上經常在外製造不實謠言，致原告本人及家人名譽嚴重受損，兩造婚姻已
    生破綻，爰依法提起本訴。並聲明：如主文所示。
貳、被告則以：兩造婚姻關係存續中。對於原告主張，婚後被告常細故與原告爭吵，
    無理取鬧，甚至離家出走數天，最後由員警帶回返家，其間並散佈不實謠言，導
    致夫家名譽受損不堪其擾提出離婚之議，經被告請求，同意予被告機會，被告因
    而於九十三年二月二十四日簽訂悔過書，同意：「１在家庭經濟不許可下，不再
    為回越南或寄錢回去之事與原告爭吵。２下班後未經原告同意前不隨便外出或在
    外逗留，電話費自行負擔，不講不實的話欺騙外人導致外人誤解。３家事願確實
    做好，照顧好夫家生活起居。４若與夫家有爭執，能用溝通方式，不無理取鬧，
    不影響鄰居安寧。５與夫家親人和睦相處，敦親睦鄰，一切以夫家為重。」之事
    實，不為爭執。惟否認有棄原告老父於不顧，在外流連忘返，或兩造爭執時，會
    持刀自殘、持刀相逼行為，原告所言撞到魚缸之事，是日係因兩造為離婚之事發
    生爭執，遭原告毆打，方持菜刀。至於會離家出走，係遭小姑毆打。九十三年七
    月二日僅外出一個小時，同年七月四日僅較約定時間晚一小時遲歸，發生爭執，
    小姑在場要兩造離婚，導至被告與小姑發生互毆。兩造婚姻問題所在，係因小姑
    而起，兩造亦無法維持婚姻等語，資為抗辯。並聲明：原告之訴駁回。
參、本件經與兩造協商整理爭點結果，兩造爭執與不爭執事項如次：
一、兩造不爭執之事實
（一）兩造於九十年六月二十九日結婚，婚後原告以駕駛貨車為業，早出晚歸。
（二）被告婚後常因細故與原告爭吵，無理取鬧，甚至離家出走數天，最後由員警帶
      回返家，其間並散佈不實謠言，導致夫家名譽受損不堪其擾提出離婚，經被告
      請求，同意予被告機會，被告因而於九十三年二月二十四日簽訂悔過書，同意
      ：
    １在家庭經濟不許可下，不再為回越南或寄錢回去之事與原告爭吵。
    ２下班後未經原告同意前不隨便外出或在外逗留，電話費自行負擔，不講不實的
      話欺騙外人導致外人誤解。
    ３家事願確實做好，照顧好夫家生活起居。
    ４若與夫家有爭執，能用溝通方式，不無理取鬧，不影響鄰居安寧。
    ５與夫家親人和睦相處，敦親睦鄰，一切以夫家為重。
二、兩造爭執之事實
（一）被告有無經常在外與同鄉成群結黨流連忘返，將原告之父置於家中不顧，於原
      告告知其行為不當時，即遭被告以自殘要脅、持刀相逼等無理取鬧方式？而影
　　　響左鄰右舍居家安寧？
（二）兩造婚姻問題所在？
（三）兩造婚姻是否已生破綻？可歸責於何人？
肆、法院之判斷
一、被告經常在外與同鄉往來，並散佈不實謠言，導致夫家名譽受損，於原告與之溝
    通時，遭被告以自殘要脅、持刀相逼等方式無理取鬧，影響左鄰右舍居家安寧。
    被告對於九十三年二月二十四日書立悔過書內容及緣由，不為爭執，惟辯稱：兩
    造問題所在，係爭執時，原告均聽信小姑的話，且無自殘行為，至持刀之事，係
    遭毆打等語。對此，原告主張，被告常無故發脾氣，只要什麼事不合其意即爭吵
    ，吵到原告無法上班，又常要錢寄回越南，照其意思寄錢回越南，被告仍不滿意
    等語。經查，被告經常在外與同鄉往來，散布不實謠言，導致夫家名譽受損之事
    ，業據原告提出悔過書影本乙份附卷可稽，並為被告所不爭執，此部分主張，堪
    信為真實。次查，兩造時於夜間發生爭執，爭執時，被告時有自殘行為之事實，
    亦據證人即原告之妹鄭苡到庭證述略以：兩造婚後，曾見原告給被告或見原告向
    朋友借錢寄回越南，兩造吵架時，被告會持刀作勢要自殘，被告所受傷害，係原
    告欲搶被告之刀，爭執中導致被告受傷；至於會要兩人離婚，係因兩造半夜在家
    吵架，吵到左鄰右舍皆知，有損家中顏面，才建議離婚（九十三年十二月九日筆
    錄第三頁參照）等語，證人即鄰居上官徐家燕亦證述略以：曾見被告以頭撞鋁門
    窗，問其緣由，原告稱係欲至梧棲接妹妹，被告不同意，平時常聽到兩造吵架聲
    （同上筆錄第四、五頁參照），另證人即鄰居蘇美霞亦具結略以：二、三天就會
    晚上聽到兩造吵架，曾下午二點看被告連續撞鋁門半個小時（同上筆錄第五、六
    頁參照）等語。參酌證人鄭苡雖為原告之妹，其仍自承於七月四日先行出手毆打
    被告，要兩造離婚等情，證人上官徐家燕、蘇美霞為兩造鄰居，與兩造均無夙怨
    或債務糾葛，所為證言當屬可信。顯然兩造時於晚上吵架，影響鄰居安寧，爭執
    時，被告常有自殘行為，原告此部分主張，亦堪信為真實。
二、按配偶之一方為中華民國國民者，其離婚之原因事實，應依中華民國法律，涉外
    民事法律適用法第十四條定有明文。本件被告為越南國人士，原告為中華民國國
    民，則本件兩造離婚事件，自應適用中華民國法律。次按民法第一千零五十二條
    第二項規定：有前項以外之重大事由，難以維持婚姻者，夫妻之一方得請求離婚
    ，但其事由應由夫妻之一方負責者，僅他方得請求離婚。立法旨趣在符合現代多
    元化社會之需要，使裁判離婚之事由較富彈性，當婚姻破裂時，夫妻已無共同生
    活之實質時，即得請求離婚。又婚姻如有難以維持之重大事由，於夫妻雙方均須
    負責時，應比較雙方之有責程度，僅責任較輕之一方，得向責任較重之他方請求
    離婚，如雙方之有責程度相同，則雙方均得請求離婚，以符公平 (最高法院九十
    年度台上字第一六三九號判決意旨參照)。又按夫妻相處之道，因國情、身分、
    地位、知識程度及經濟能力不同，而有不同相處方式，惟因夫妻來自不同家庭，
    其成長背景有異，無法期待對方凡事盡如己意，古人所謂舉案齊眉，或男主外女
    主內，或現代新女性主義者，其據以說明夫妻相處家庭經營之道固有不同，惟如
    保有夫妻互信、互諒、互敬之心，遇事出於理性溝通，非以己意為中心，命令他
    方依己意行事，而應依事件性質，何者做法符合需求，以有利於彼此之方法為之
    ，俾家中保持和諧。本件兩造係屬異國通婚，婚後原告以駕駛貨車為業，早出晚
    歸。返家時，已是深夜，被告時為回越南或寄錢回去之事與原告爭吵，又未能做
    好家事，照顧好夫家生活起居，與原告爭吵，無理取鬧，影響左鄰右舍安寧，爭
    執時會有撞門等自殘行為，甚至離家出走數天，散佈不實謠言，導致夫家名譽受
    損等情事，已如前述。兩造既屬異國通婚，被告嫁到台灣後，當知夫家經濟並非
    富裕之家，其時為返回越南或寄錢回越南之事，與原告在深夜發生爭執，對於以
    駕駛貨車為業之原告而言，未能於夜間正常休息，易影響隔天駕駛安全，被告不
    顧原告夜間休息之必要，竟時與之發生爭吵，甚而以自殘為溝通方式，致原告居
    家不得安寧外，甚而蒙羞於左鄰右舍，名譽受損；而原告於被告不理性溝通時，
    亦未能透過被告越南同鄉或其同鄉之夫居間加以協調，尋求兩造共同接受之方式
    維持婚姻，況兩造均無維持婚姻之計劃與意圖，任何人處於兩造相同地位時，均
    難期待繼續維持婚姻之意欲，兩造之婚姻關係已生嚴重障礙而破裂。依其情事，
    兩造均有過失，被告可歸責性較大，是原告主張依民法第一千零五十二條第二項
    規定，以兩造間有難以維持婚姻之重大事由訴請離婚，自有理由，應予准許。
三、兩造其餘有關九十三年七月二日及同年七月四日被告遲歸之事、被告與小姑間關
    係、被告離家等事實之攻擊防禦方法，於本件事實之認定及判決結果，不生影響
    ，茲不一一論列，附為敘明。
伍、訴訟費用負擔的依據：民事訴訟法第七十八條。
中　　　華　　　民　　　國　　九十三　　年　　　十二　　月　　　十六　　日
                                    臺灣臺中地方法院家事法庭
~B法　　　官　陳學德
右為正本係照原本作成
如對本判決上訴須於判決送達後二十日內向本院提出上訴狀
中　　　華　　　民　　　國　　九十三　　年　　　十二　　月　　　十六　　日
~B法院書記官
